臺灣高等法院臺中分院刑事判決　　　　99年度上訴字第1403號
上　訴　人
即　被　告　謝發強
選任辯護人　葉天昱律師
上列上訴人因故買贓物案件，不服臺灣苗栗地方法院99年度訴字
第102號中華民國99年5月5日第一審判決（起訴案號：臺灣苗栗
地方法院檢察署98年度偵字第5275號），提起上訴，本院判決如
下：
    主    文
原判決撤銷。
謝發強故買贓物，共柒罪，各處如附表一宣告刑欄所示之刑。應
執行有期徒刑壹年貳月，如易科罰金，以新臺幣壹仟元折算壹日
。
其他被訴如附表二所示部分，均無罪。
    犯罪事實
一、緣郭得才於附表一所示之時間、地點搶奪如附表一所示洪張
    菜等人如附表一所示之金項鍊等財物，並將上開搶得之項鍊
    等金飾，交由謝標志牙保變賣（郭得才所犯竊盜、搶奪等罪
    ，經原審判處應執行有期徒刑六年八月；謝標志所犯牙保贓
    物罪，經原審判處應執行有期徒刑一年十月）。而謝發強係
    苗栗縣苗栗市○○路1079號「日月發銀樓」之負責人，明知
    謝標志於如附表一所示之日期所攜來如附表一所示之項鍊等
    金飾，係屬贓物，仍於附表一所示之搶奪時間後之當日某時
    ，予以買受。嗣郭得才因另案通緝經警逮捕後自首上開搶奪
    犯行並供出銷贓方式，始為警循線查獲上情。
二、案經苗栗縣警察局苗栗分局報告臺灣苗栗地方法院檢察署檢
    察官偵查起訴。
    理    由
一、證據能力之說明：
（一）刑事訴訟法第159條之1第2項規定：「被告以外之人於偵
      查中向檢察官所為之陳述，除顯有不可信之情況者外，得
      為證據。」，故被告以外之人於偵查中向檢察官所為之陳
      述，其性質要屬傳聞證據，但依該項立法理由之說明，現
      階段刑事訴訟法規定檢察官代表國家偵查犯罪、實施公訴
      ，依法其有訊問被告、證人及鑑定人之權，證人、鑑定人
      且須具結，而實務運作時，偵查中檢察官向被告以外之人
      所取得之陳述，原則上均遵守法律規定，不致違法取供，
      其可信性極高，為兼顧理論與實務，在除顯有不可信之情
      況者外，被告以外之人於偵查中向檢察官所為之陳述，得
      為證據。所謂「顯有不可信之情況」，係指陳述是否出於
      供述者之真意，有無違法取供情事之信用性而言，故應就
      偵查筆錄製作之原因、過程及其功能等加以觀察其信用性
      ，據以判斷該項陳述是否有顯不可信之情況，並非對其陳
      述內容之證明力如何加以論斷（最高法院94年度臺上字第
      629號判決意旨可資參照）。經查，本案證人謝標志、郭
      得才、洪張菜、傅彭秋英、阮氏專於偵查中具結證述之內
      容，查無前述之顯有不可信之情況者，依上開之說明，具
      有證據能力。且上開證人5人之證言，經上訴人即被告謝
      發強（下稱被告）、選任辯護人、檢察官於本院準備程序
      、審理時同意作為證據或表示沒有意見（見本院卷第72頁
      背面、第126至128頁），其意即等同於認為上開證人5人
      於偵查中之陳述，並無顯有不可信之情形存在，另再經本
      院將上開5位證人筆錄提示予被告供其閱覽並告以要旨，
      則該證人5人於偵查中之陳述即屬完足調查之證據，而得
      作為判斷之依據。
（二）按現行刑事訴訟法關於「鑑定」之規定，除選任自然人充
      當鑑定人外，另設有囑託機關鑑定制度。依同法第198條
      、第208條之規定，不論鑑定人或鑑定機關、團體，固均
      應由法院、審判長、受命法官或檢察官視具體個案之需要
      而為選任、囑託，並依第206條之規定，提出言詞或書面
      報告，始符合同法第159條第1項所定得作為證據之「法律
      有規定」之情形，否則所為之鑑定，仍屬傳聞證據（此經
      最高法院著有96年度臺上字第2860、6842號判決要旨可參
      ）。本案下述所使用之法務部調查局99年12月21日調科貳
      字第09900582880號鑑定書1份，為法院視具體個案之需要
      而囑託機關鑑定，鑑定機關並提出書面報告，符合刑事訴
      訟法第198條、第206條、第208條之規定，依上開法條及
      最高法院判決意旨，有證據能力。
（三）按刑事訴訟法第159條之5規定：「（第1項）被告以外之
      人於審判外之陳述，雖不符前四條之規定，而經當事人於
      審判程序同意作為證據，法院審酌該言詞陳述或書面陳述
      作成時之情況，認為適當者，亦得為證據。（第2項）當
      事人、代理人或辯護人於法院調查證據時，知有第159條
      第1項不得為證據之情形，而未於言詞辯論終結前聲明異
      議者，視為有前項之同意。」，其立法意旨在於傳聞證據
      未經當事人之反對詰問予以核實，原則上先予排除，惟若
      當事人已放棄詰問或未聲明異議，基於證據資料愈豐富，
      愈有助於真實發現之理念，且強化言詞辯論原則，法院自
      可承認該傳聞證據例外擁有證據能力。經查，本案下列使
      用之郭得才、謝標志、洪張菜、曲薛玉蘭、黃彭秀梅、黃
      洪美玉、王禮妹、葉李梅、廖秋姬、傅彭秋瑛、阮氏專等
      人於警詢時之陳述，其性質上均屬傳聞證據，惟經檢察官
      、被告、選任辯護人於本院準備程序、審理時，均表示對
      上開證據同意作為證據、沒有意見（見本院卷第72頁背面
      、第126至128頁），又本院審酌上開言詞陳述作成時之情
      況，查無其他不法之情狀，足認為得為本案之證據，依刑
      事訴訟法第159條之5之規定，有證據能力。
二、認定犯罪事實所憑之證據及理由：
    訊據被告固供承證人謝標志有持金項鍊至其經營之日月發銀
    樓變賣得款之事實，但矢口否認有如附表一所載之故買贓物
    犯行，辯稱：其向謝標志收購金項鍊之次數為8次，時間分
    別是金飾來源證明登記表上所載之98年4月6日、10日、20日、
    29日，及98年5月1日、14日、15日、17日，每次均有按照程
    序詢問是否為謝標志所有，確認無誤後才會收購，其並不知
    謝標志拿來變賣之金項鍊係贓物云云。惟查：
（一）證人洪張菜、曲薛玉蘭、黃彭秀梅、黃洪美玉、王禮妹、
      葉李梅、廖秋姬等人有於如附表一所示之時間、地點，由
      原審共同被告郭得才騎乘機車搶奪如附表一所示之金項鍊
      之事實，據該7位證人分別於警詢或偵查中陳述明確，又
      上開7位被害人對於其被搶奪之時間、地點、財物價值、
      過程，核與證人即原審共同被告郭得才於警詢、偵查及原
      審審理中之供述大致相符（見臺灣臺中地方法院檢察署98
      年度偵緝字第1786號卷第46至47頁、臺灣苗栗地方法院檢
      察署98年度偵字第4532號卷第157至159頁、98年度偵字第
      5275號卷第182至185頁、第199至200頁、原審卷第94至98
      頁、第187至188頁、第193至195頁），足可採信，是如附
      表一所示之金項鍊確為贓物無訛。
（二）證人謝標志於98年11月5日偵查時證稱：是郭得才主動找
      其，要其幫他變賣金項鍊，郭得才沒有跟其說變賣地點，
      但因其曾經跟郭得才說日月發銀樓變賣可以不用登記，郭
      得才說好，其就拿到那家銀樓變賣，之後就習以為常都拿
      到那一家變賣；其知道郭得才有搶奪前科，心裡稍微知道
      可能項鍊來源不正當，因為日月發銀樓的老闆（即指被告
      ）曾經說「為何項鍊都斷了」，且其幫郭得才變賣，只要
      幾分鐘的時間，就可以拿到1千元到3千元不等的報酬，心
      裡覺得好賺；其第一次去變賣時，日月發銀樓老闆有登記
      ，其也有簽名，日月發銀樓老闆沒有向其問金項鍊來源等
      語（見臺灣苗栗地方法院檢察署98年度偵字第5275號卷第
      181至182頁、第187、195頁）。又其於原審審理時具結證
      稱：郭得才搶奪得手之金項鍊，有交給其去變賣，其都是
      拿到日月發銀樓變賣，沒有拿到其他銀樓等語（見原審卷
      第153頁背面至154頁）。而被告對於證人謝標志有持金項
      鍊至其經營之日月發銀樓變賣得款之事實，並不爭執，是
      證人謝標志之上開證言應屬可採。
（三）至於證人即原審共同被告謝標志至被告所經營日月發銀樓
      變賣贓物得款之時間及次數為何，本院查明如下：
  １、證人謝標志雖於偵查中曾證稱：其持金飾至日月發銀樓變
      賣予被告謝發強時，除第1次外，均未經登記，而不能明
      確記憶變賣時間及次數，確實變賣次數要問郭得才等語（
      見臺灣苗栗地方法院檢察署98年度偵字第5275號卷第181
      至184頁、第195頁）。又證人郭得才雖於98年11月5日檢
      察官偵查時陳稱：其搶奪得手當天，即將搶得之金飾交謝
      標志至日月發銀樓變賣等語，但亦無法清楚回憶其搶奪及
      變賣之時間及次數（見臺灣苗栗地方法院檢察署98年度偵
      字第5275號卷第182至185頁）。然證人郭得才於98 年7月
      24日警詢時即已供稱：98年7月22日上午7時50分許，有行
      搶一名騎腳踏車女子之金項鍊（即起訴書附表二編號22，
      本判決附表一編號7部分）；98年5月17日上午9時50分許
      ，有行搶一名騎機車女子之金項鍊（即起訴書附表二編號
      7部分）；98年5月3日上午8時22分許，有行搶一名騎機車
      女子之金項鍊（即起訴書附表二編號6部分）；98 年5月
      間有在苗栗縣後龍鎮田心35號行搶一名騎機車女子之金項
      鍊（即起訴書附表二編號8，本判決附表一編號1部分）；
      98年7月9日上午11時45分許，有行搶一名騎機車女子之金
      項鍊（即起訴書附表二編號19，本判決附表一編號5部分
      ）；98年6月1日下午4時50分許，有行搶一名騎電動車女
      子之金項鍊（即起訴書附表二編號10，本判決附表一編號
      2部分）；98年7月11日下午5時40 分許，有行搶一名騎機
      車女子之金項鍊（即起訴書附表二編號20，本判決附表一
      編號6部分）；98年4月12日下午6時10分許，有行搶一名
      走路女子之金項鍊（即起訴書附表二編號3部分）；其得
      手後均是交給1名綽號「阿智」男子處理變賣，他是賣給
      一家日月發銀樓等語（見臺灣苗栗地方法院檢察署98年度
      偵字第4532號卷第8至17頁）。又其於98年8月5日警詢時
      供稱：98年6月23日下午6時15分許，有行搶一名走路女子
      之金項鍊（即起訴書附表二編號15 ，本判決附表一編號4
      部分），是交給綽號「阿志」男子，拿至日月發銀樓典當
      等語（見中縣甲警偵字第09800332 71號卷第2至3頁）。
      另其於98年10月19日偵查時亦證稱：其所稱之「阿志（智
      ）」就是謝標志，其搶得之金項鍊另有交給綽號「阿坤」
      之人處理，另有一部分是自已銷贓；98年6月間某日上午
      10 時許該件（即起訴書附表二編號14，本判決附表一編
      號3部分），金項鍊是交給謝標志處理等語（見臺灣苗栗
      地方法院檢察署98年度偵字第4532號卷第157至158頁）。
      是依證人郭得才之陳述，其於起訴書附表二編號3（即98
      年4月12日）、編號6（即98年5月3日）、編號7（即98年5
      月17 日）（以上三次均未經檢察官起訴，且無積極證據
      可資證明被告有故買贓物之故意，詳如後述）、編號8（
      即98年5 月21日，即本判決附表一編號1）、編號10（即
      98年6月1日，即本判決附表一編號2）、編號14（即98年6
      月間某日，即本判決附表一編號3）、編號15（即98年6月
      23日，即本判決附表一編號4）、編號19（即98年7月9日
      ，即本判決附表一編號5）、編號20（即98年7月11日，即
      本判決附表一編號6）、編號22（即98年7月22日，即本判
      決附表一編號7）之日搶奪被害人之金項鍊後，即於當日
      交給證人謝標志，變賣給被告經營之日月發銀樓。而上開
      變賣之次數為10次，亦與證人謝標志於原審審理時所證稱
      ：郭得才搶奪得之金項鍊，交給其去變賣之次數，其記憶
      不會超過10次等語（見原審卷第157頁背面）大致相符。
  ２、另證人郭得才於98年10月19日偵查時證稱：98年6月5日該
      件（即起訴書附表二編號11）是其自已拿至臺中地區銷贓
      ；98年6月12日該件（即起訴書附表二編號12）是交給綽
      號「阿坤」男子處理掉；98年6月中旬某日該件（即起訴
      書附表二編號13）是自己或是交給「阿坤」處理掉；98
      年6月26日下午6時40分該件（即起訴書附表二編號17）是
      交給「阿坤」銷贓；98年7月間某日該件（即起訴書附表
      二編號23）是交給「阿坤」處理等語（見臺灣苗栗地方法
      院檢察署98年度偵字第4532號卷第158至159頁）。依證人
      郭得才之上開陳述，可見證人郭得才足以明確區分各次搶
      奪得手之金項鍊是如何銷贓，亦可證明其於前述理由二、
      （三）、１所述之內容，應屬事實，並非面對檢警偵查之
      隨意供述。
（四）被告雖辯稱：其均有按照程序詢問是否為謝標志所有，確
      認無誤後才會收購，並不知謝標志拿來變賣之金項鍊係贓
      物云云，否認有故買贓物之故意，就此部分，本院說明如
      下：
  １、證人謝標志於98年11月5日偵查時證稱：其第一次去變賣
      時，日月發銀樓老闆有登記，其也有簽名，日月發銀樓老
      闆沒有向其問金項鍊來源，但第三次或第四次去變賣時，
      日月發銀樓老闆曾經說其變賣的項鍊都斷了，可能是搶來
      的，要其不要再幫他們變賣了，但其之後再過去變賣，日
      月發銀樓老闆，還是照收；被告當時跟其說，每次都拿斷
      的項鍊去賣，到底是誰的，其說是朋友的，項鍊可能是男
      女朋友吵架拉斷的，被告說哪有那麼的好拉的，說其朋友
      可能是偷來、搶來的，叫其不要幫朋友賣等語（見臺灣苗
      栗地方法院檢察署98年度偵字第5275號卷第181至182頁、
      第187、195頁）。
  ２、證人謝標志於原審審理時證稱：郭得才拿給其之金項鍊都
      是斷掉的，其拿的時候是一把，就這樣一坨，拿給日月發
      銀樓老闆時，老闆前幾次應該是有看到斷項鍊，然後他有
      跟其講說這東西可能來路不明，不知道是怎麼來的，他跟
      其講說說不定是搶來的幹嘛的，其都沒有講話，銀樓老闆
      叫其說這種東西自己注意一點，不要自己牽扯到什麼刑案
      這樣子，之後，其還有再拿金項鍊去賣，銀樓老闆沒有說
      什麼就收了，就這樣子等語（見原審卷第157頁背面至158
      頁）。
  ３、證人謝標志於本院審理時證稱：原審卷第141、142頁之金
      飾來源證明登記表，該二份登記表上之簽名均是其簽名的
      ，其中標示5月1日該張，僅姓名、身分證字號、住址部分
      是其寫的，其他不是其寫的，而標示4月6日該張除了簽名
      外，其餘的字比較成熟，不是其寫的，該二份登記表上之
      日期均不是其書寫的，其錢拿了就走了，沒有看到被告當
      場寫下日期；該二份金飾來源證明登記表，經法務部調查
      局鑑定結果，認為表上的「謝標志」簽名都是其之筆跡，
      對此其沒有意見；其在原審作證時有提到，郭得才交付的
      項鍊是斷掉的，其拿到的時候是一把或是一坨，其交給被
      告時，他前幾次有看到斷的項鍊，之後有跟其說這金飾可
      能是來路不明的東西，其當時不想回答那麼多，所以沒有
      答話，因為郭得才在外面等，其想賣一賣就走人；其於偵
      查時沒有說這是其太太的，其於第一次或是第二次變賣，
      有跟被告說這是別的男女朋友吵架拉扯斷裂的，可是之後
      去變賣，項鍊都是斷裂的，老闆問其項鍊怎麼斷裂，其說
      其怎麼知道，老闆表示說不定是人家搶來的，要其自己小
      心一點，不要隨便幫人家賣這些有的沒有的東西；其跟被
      告沒有冤仇，其僅是將其知道的告訴法官，沒有要害被告
      ，沒有要陷害被告於罪等語（見本院卷第123頁背面至125
      頁）。
  ４、證人謝標志於偵查、原審及本院審理中之上開陳述，均屬
      一致，並無矛盾之處，足認非屬編造之詞。被告對證人謝
      標志取來變賣之金項鍊均是一坨、斷裂而非屬完整，後於
      第三次或第四次發覺有異，即向證人謝標志表示可能是他
      人搶奪之贓物，要證人謝標志小心，不要隨便幫人家變賣
      ，顯見被告對其買受之金項鍊，已有其為贓物之認知，況
      且，證人謝標志於98年4月至7月間，多次持上開斷裂而不
      完整之金項鍊變賣，依被告從事銀樓金飾買賣之經歷，衡
      諸常情，亦足知悉其收受之金項鍊來源不正當，被告辯稱
      其無故買贓物之故意云云，即難採信。至於被告是於第三
      次或第四次開始有故買贓物之認知，基於罪疑唯有利於被
      告原則，既無法確認被告自第三次開始即有故買贓物之故
      意，自應朝對被告有利方向認定，是應認係自第四次即98
      年5月21日（即本判決附表一編號1部分）該次起，被告基
      於故買贓物之故意而故買本案之金項鍊。
（五）被告雖提出金飾來源證明登記表2份（見原審卷第141、14
      2頁，原件另扣案），以證明其買受金項鍊之時間為98年4
      月6日、10日、20日、29日，及98年5月1日、14日、15日
      、17日，並非前開本院認定之時間，另詰問證人陳文堂，
      以證明被告將同一人於相近時日典當之金飾，同寫於一張
      金飾來源證明登記表上，係為苗栗縣金銀珠寶同業之慣例
      （見原審卷第160至166頁）。本院將該上開金飾來源證明
      登記表2份，併同證人謝標志當庭書寫之筆跡原本3紙、新
      竹國際商業銀行印鑑卡原本1件、存款相關業務申請書原
      本1件、郵政存簿儲金之帳申請書原本1紙、更換事項記要
      原本1紙、指紋卡原本1紙、苗栗縣苗栗市農會印鑑卡原本
      1件、本案全部卷宗內證人謝標志之簽名筆跡，送請法務
      部調查局鑑定，經鑑定結果，該金飾來源證明登記表2份
      上證人謝標志之簽名，與其他文件上之筆劃特徵均相同等
      情，有該局99年12月21日調科貳字第09900582880號鑑定
      書1份在卷可證（見本院卷第107至109頁），而證人謝標
      志於本院審理時亦證稱：該2份金飾來源證明登記表上之
      簽名，均是其之簽名等語（見本院卷第123頁背面）。可
      認被告主張該2份金飾來源證明登記表上之簽名，均是證
      人謝標志之簽名，應屬事實。然證人謝標志於本院審理時
      亦證稱：每張金飾來源證明登記表的後面三項日期，都不
      是其寫的，其簽名後，拿了錢就走了，其沒有看到被告當
      場寫下日期，另98年4月6日之金飾來源證明登記表上之98
      年4月6日日期，是老闆寫的，其無法確認是否正確等語（
      見本院卷第124頁背面至125頁）。而經本院調閱該2份金
      飾來源證明登記表原本，其中日期標示為98年5月1日之金
      飾來源證明登記表，係獨立1本，該本中僅有該張之記錄
      ，則該日期是否為真，即無從前後查對，況備註欄內的98
      年5月14日、15日、17日，亦屬被告自行填寫，無從證明
      其填載之日期為真實，至於日期標示為98年4月6日之金飾
      來源證明登記表，固屬依日期次序排列，但依本院認定證
      人謝標志第1次牙保贓物之時間為98年4月12日（起訴書附
      表二編號3），即與該98年4月6日相近，因證人謝標志未
      見及被告填寫之日期為何，無從證明確為98年4月6日，況
      該張備註欄內的98年4月10日、20日、29日，亦屬被告自
      行填寫，無從證明其填載之日期為真實，再者，該扣案之
      2本金飾來源證明登記表中，僅有證人謝標志簽名之該2張
      有不同時間典當之金飾而同寫於一張之情形，其他之金飾
      來源證明登記表均無此情形，此特例之情形，亦可證被告
      就證人謝標志簽名之該2張有特別處理，此2份金飾來源證
      明登記表所載之日期，並不足以證明被告收受之時間即為
      上開日期、次數僅為8次。至於證人陳文堂於原審審理中
      之證述關於銀樓同業收買金飾之一般作法，因該上開金飾
      來源證明登記表有前述可疑而不足採信之處，故證人陳文
      堂之上開證述縱使屬實，亦與本案犯罪是否成立無涉，不
      足為被告有利之認定。
（六）綜上所述，被告既明知如附表所之金飾係屬贓物，而仍予
      以買受，其所犯如附表一所示之犯行，事證明確，其之辯
      解，應屬事後卸責之詞，不足採信，被告故買贓物犯行，
      洵堪認定。
三、論罪科刑之理由：
（一）核被告如附表一所示7次故買贓物金項鍊之所為，均係犯
      刑法第349條第2項之故買贓物罪。
（二）被告所犯如附表一所示7次故買贓物犯行，犯意各別，行
      為不同，應予分論併罰。
（三）原審以被告之罪證明確，予以論罪科刑，固非無見，惟(1)
      按判決不載理由者當然為違背法令，所謂判決不載理由，
      係指依法應記載於判決理由內之事項不予記載，或記載不
      完備者而言，此為刑事訴訟法第379條第14款上段之當然
      解釋，此經最高法院著有63年臺上字第3220號判例可供參
      照。原審認定被告有附表一所示之故買贓物犯行，係以證
      人謝標志於原審審理時，就證人郭得才於每次搶奪金飾之
      後，均交其變賣予被告謝發強等情之證述，核與證人郭得
      才及被害人洪張菜、曲薛玉蘭、黃彭秀梅、黃洪美玉、王
      禮妹、葉李梅、廖秋姬等人於警詢，及被害人洪張菜等人
      於偵訊所述為據（見原審卷判3至4頁）。然就如何認定被
      告有附表一所示之故買贓物犯行，且如何與起訴書所載其
      他證人郭得才搶奪後銷贓情形區分，未明確剖析、詳加論
      述，僅概括論舉供述證據之名稱，至此部分認定犯罪事實
      理由之說明不充分，則依上開最高法院判例意旨，有判決
      理由不備之違法。(2)按有罪之判決書，對於被告有利之證
      據不採納者，應說明其理由，復為刑事訴訟法第310條第2
      款所明定，故有罪判決書對於被告有利之證據，如不加以
      採納，必須說明其不予採納之理由，否則即難謂非判決不
      備理由之違法，最高法院著有63年臺上字第3220號判例可
      供參照。被告之原審選任辯護人於原審審理時即請求對上
      開98年4月6日金飾來源證明登記表進行筆跡鑑定（見原審
      卷第167頁背面），然原審判決就此部分應屬有利於被告
      之證據，均未說明其駁回聲請之決定。又其雖說明「依證
      人謝標志所指出98年4月6日之簽名及身分證號碼之書寫上
      差異（與證人所自承親自書寫之98年5月1日部分）相互比
      對結果，其兩者之簽名及身分證號碼之書寫方法有明顯不
      同，顯非同一人所書寫」云云（見原審判決第5頁），顯
      與本院送法務部調查局鑑定結果及證人謝標志在本院審理
      之證述相悖，其認定犯罪事實之理由亦有錯誤。被告上訴
      意旨否認犯行，請求為無罪判決，雖無理由（詳如前述）
      ，惟原判決既有上開可議之處，即屬無可維持，自應由本
      院予以撤銷改判。
（四）爰酌被告前無犯罪紀錄，有被告前案紀錄表1份在卷可稽
      ，素行尚佳，被告不以合法途徑獲取正當利益及財物，竟
      貪圖私利而故買贓物，顯欠缺對他人財產權之尊重，造成
      原所有人追贓困難，助長財產犯罪之歪風，及其犯罪目的
      、手段等一切情狀，分別量處如主文第二項（含附表一宣
      告刑欄）所示之刑，並均諭知易科罰金之折算標準，並定
      其應執行之刑。又司法院大法官會議於98年6月19日作成
      釋字第662號解釋：「中華民國94年2月2日修正公布之現
      行刑法第41條第2項，關於數罪併罰，數宣告刑均得易科
      罰金，而定應執行刑之刑逾6個月者，排除適用同條第一
      項得易科罰金之規定部分，與憲法第23條規定有違，並與
      本院釋字第366號解釋意旨不符，應自本解釋公布之日起
      失其效力。」故對於數罪併罰，數宣告刑均得易科罰金，
      定應執行之刑超過6個月之案件，參照司法院大法官會議
      釋字第366號、第662號解釋意旨，仍得易科罰金；另刑法
      第41條於98年12月30日經總統令修正公布，於99年1月1日
      生效，該條第8項明定於數罪併罰之數罪均得易科罰金，
      其應執行之刑逾6個月者，亦適用之，即同此旨。被告前
      揭故買贓物行為後，該易科罰金之法律有變更，依刑法第
      2條第1項但書規定，適用裁判時法律較有利於被告，故就
      其執行刑定其易科罰金之折算標準。
四、無罪部分：
（一）公訴意旨略以：被告明知證人謝標志於如附表二所示之日
      期所攜來如附表二所示之項鍊等金飾，係屬贓物，仍於附
      表二所示之搶奪時間後之當日某內，予以買受。因認被告
      此部分亦涉犯刑法第349條第2項之故買贓物罪云云。
（二）按犯罪事實應依證據認定之，無證據不得認定犯罪事實；
      又不能證明被告犯罪或其行為不罰者，應諭知無罪之判決
      ，刑事訴訟法第154條第2項第301條第1項分別定有明文
      。又所謂認定犯罪事實之證據，係指足以認定被告確有犯
      罪行為之積極證據而言，該項證據自須適合於被告犯罪事
      實之認定，始得採為斷罪之資料；且如未能發現相當確實
      證據，或證據不足以證明，自不能以推測或擬制之方法，
      以為裁判之基礎；而認定犯罪事實所憑之證據，雖不以直
      接證據為限，間接證據亦包括在內，然而無論直接證據或
      間接證據，其為訴訟上之證明，須於通常一般人均不致有
      所懷疑，而得確信其為真實之程度者，始得據為有罪之認
      定，倘其證明尚未達到此一程度，而有合理之懷疑存在時
      ，即難遽採為不利被告之認定（最高法院76年臺上字第49
      86號判例意旨參照）。另刑事訴訟法第161條第1項規定：
      檢察官就被告犯罪事實，應負舉證責任，並指出證明之方
      法。因此，檢察官對於起訴之犯罪事實，應負提出證據及
      說服之實質舉證責任。倘其所提出之證據，不足為被告有
      罪之積極證明，或其指出證明之方法，無從說服法院以形
      成被告有罪之心證，基於無罪推定之原則，自不能為被告
      有罪之判決（最高法院92年臺上字第128號判例意旨參照
      ）。
（三）經查，檢察官起訴意旨並未具體載明如附表二所示部分，
      證人郭得才有將其搶奪得手之贓物金項鍊，交由證人謝標
      志至日月發銀樓變賣之證據，僅係概括論述證人郭得才證
      述其搶得之金項鍊，曾多次與證人謝標志相約至日月發銀
      樓，由後者進入變賣等情，至於如何認定被告有附表二所
      示之故買贓物犯行，且如何與起訴書所載其他證人郭得才
      搶奪後銷贓情形區分，則未見說明。而本院遍查證人郭得
      才、謝標志於警詢、偵查及原審審理中之陳述，均未提及
      有就附表二所示部分，證人郭得才有將其搶奪得手之贓物
      金項鍊，交由證人謝標志至日月發銀樓變賣之敘述，並無
      積極證據可資證明，被告有此部分之故買贓物犯行。而依
      舉證分配之法則，對於被告之成罪事項，應由檢察官負舉
      證義務，檢察官無法舉證使本院產生無合理懷疑之確信心
      證，縱被告所辯不足採信，亦不得因此反面推論被告之罪
      行成立，致違刑事舉證分配之法則。本案如附表二所示部
      分，檢察官既不能舉證證明被告有故買贓物之行為，而使
      本院產生無庸置疑之明確心證，則本案此部分依罪疑唯有
      利於被告原則，應對被告為有利之認定。此外，本院在得
      依或應依職權調查證據之範圍內，復查無其他積極明確之
      證據，足以認定被告有檢察官所指之罪行，自屬不能證明
      被告犯罪。原審未為詳查，就此部分遽對被告論罪科刑，
      即有未合，是被告此部分上訴否認犯行，指摘原判決不當
      ，為有理由，自應由本院將原判決此部分撤銷，並為被告
      無罪之諭知。
據上論斷，應依刑事訴訟法第369條第1項前段、第364條、第299
條第1項前段、第301條第1項，刑法第2條第1項、第349條第2項
、第51條第5款、（修正後）第41條第1項前段、第8項，刑法施
行法第1條之1第1項、第2項前段，判決如主文。
本案經檢察官陳惠珠到庭執行職務。
中    華    民    國   100    年    2     月    14    日
            刑事第十二庭  審判長法  官  康  應  龍
                                法  官  黃  家  慧
                                法  官  楊  真  明
以上正本證明與原本無異。
不得上訴。
                                書記官  李  淑  芬
中    華    民    國   100    年    2     月    14    日
附表一（有罪部分）：
┌──┬────┬────┬───┬──────────────┬───────┐
│編號│搶奪時間│搶奪地點│被害人│    搶奪及其後之贓物犯行    │ 宣  告  刑   │
├──┼────┼────┼───┼──────────────┼───────┤
│ １ │98年5月 │苗栗縣後│洪張菜│郭得才騎乘重型機車，搶奪騎乘│謝發強故買贓物│
│    │21日上午│龍鎮北龍│      │車號753-DJY號重型機車之洪張 │，處有期徒刑│
│    │10時40分│里田心35│      │菜頸部之金項鍊1條（重約4、5 │月，如易科罰金│
│    │許      │號前    │      │錢），於拉扯間，金項鍊斷裂，│，以新臺幣壹仟│
│    │        │        │      │其中一小截掉落地上為洪張菜拾│元折算壹日。  │
│    │        │        │      │回。郭得才得手後，將金項鍊交│              │
│    │        │        │      │由謝標志持往日月發銀樓變賣，│              │
│    │        │        │      │得款（金額不詳）花用殆盡。  │              │
├──┼────┼────┼───┼──────────────┼───────┤
│ ２ │98年6月1│苗栗縣後│曲薛玉│郭得才騎乘重型機車，搶奪騎電│謝發強故買贓物│
│    │日下午4 │龍鎮新港│蘭    │動車之曲薛玉蘭頸部之金項鍊1 │，處有期徒刑│
│    │時50分許│路205之3│      │條（重約3錢多）。得手後，交 │月，如易科罰金│
│    │        │號前    │      │由謝標志持往日月發銀樓變賣。│，以新臺幣壹仟│
│    │        │        │      │                            │元折算壹日。  │
├──┼────┼────┼───┼──────────────┼───────┤
│ ３ │98年6月 │苗栗市新│黃彭秀│郭得才騎乘重型機車搶奪黃彭秀│謝發強故買贓物│
│    │間某日上│川里龍岡│梅    │梅頸部之金項鍊1條。得手後交 │，處有期徒刑│
│    │午10時許│道1 號後│      │由謝標志持往「日月發銀樓」變│月，如易科罰金│
│    │        │方道路  │      │賣，得款（金額不詳）花用殆盡│，以新臺幣壹仟│
│    │        │        │      │。                          │元折算壹日。  │
├──┼────┼────┼───┼──────────────┼───────┤
│ ４ │98年6月 │臺中縣后│黃洪美│郭得才騎乘竊得之車號JWM-692 │謝發強故買贓物│
│    │23日下午│里鄉三豐│玉    │號重型機車，搶奪徒步之黃洪美│，處有期徒刑│
│    │6時15分 │路269巷 │      │玉頸上之金項鍊1條。得手後交 │月，如易科罰金│
│    │許      │14號前  │      │由謝標志持往日月發銀樓變賣（│，以新臺幣壹仟│
│    │        │        │      │賣得金額不詳）。            │元折算壹日。  │
├──┼────┼────┼───┼──────────────┼───────┤
│ ５ │98年7月9│苗栗縣後│王禮妹│郭得才騎乘當天在後龍火車站竊│謝發強故買贓物│
│    │日上午11│龍鎮成功│      │得之車號IHN－931號重型機車，│，處有期徒刑│
│    │時45分許│路393號 │      │徒手搶奪騎乘機車之王禮妹頸部│月，如易科罰金│
│    │        │前      │      │之金項鍊1條（重約6、7錢，附 │，以新臺幣壹仟│
│    │        │        │      │心型金墜子重約2錢）。得手後 │元折算壹日。  │
│    │        │        │      │，將機車騎回原處停放，搶得之│              │
│    │        │        │      │贓物則交由謝標志持往日月發銀│              │
│    │        │        │      │樓變賣，得款（金額不詳）花用│              │
│    │        │        │      │殆盡。                      │              │
├──┼────┼────┼───┼──────────────┼───────┤
│ ６ │98年7月 │苗栗縣竹│葉李梅│郭得才騎乘其於當日在竹南火車│謝發強故買贓物│
│    │11日下午│南鎮光復│      │站竊得之車號MYD－318號重型機│，處有期徒刑│
│    │5時40分 │路北地下│      │車，徒手搶徒步之葉李梅之皮包│月，如易科罰金│
│    │許      │道之機車│      │1只（內有1,500元、零錢若干）│，以新臺幣壹仟│
│    │        │道      │      │、金項鍊1條。得手後，將皮包 │元折算壹日。  │
│    │        │        │      │棄置於竹南鎮○○道路旁，金項│              │
│    │        │        │      │鍊交由謝標志持往日月發銀樓變│              │
│    │        │        │      │賣，得款（金額不詳）朋分花用│              │
│    │        │        │      │殆盡。                      │              │
├──┼────┼────┼───┼──────────────┼───────┤
│ ７ │98年7月 │苗栗縣銅│廖秋姬│郭得才騎乘重型機車，徒手搶奪│謝發強故買贓物│
│    │22日上午│鑼鄉永樂│      │騎乘腳踏車之廖秋姬脖子上之金│，處有期徒刑│
│    │7時50分 │路2之11 │      │項鍊1條（價值約3萬元）。得手│月，如易科罰金│
│    │許      │號對面  │      │後，交由謝標志持往日月發銀樓│，以新臺幣壹仟│
│    │        │        │      │變賣，得款2萬2,000元，郭得才│元折算壹日。  │
│    │        │        │      │分給謝標志4,000元，所餘1萬  │              │
│    │        │        │      │8,000元自行花用殆盡。       │              │
└──┴────┴────┴───┴──────────────┴───────┘
附表二（無罪部分）：
┌──┬────┬────┬───┬──────────────┬───────┐
│編號│搶奪時間│搶奪地點│被害人│   搶奪及其後之贓物犯行     │ 備   註   欄 │
├──┼────┼────┼───┼──────────────┼───────┤
│ １ │98年5月 │苗栗市嘉│傅彭秋│郭得才騎乘黑色重型機車，搶奪│              │
│    │28日上午│福街205 │瑛    │傅彭秋瑛頸部之金項鍊1條（重 │              │
│    │9時5分許│號前    │      │約7錢）。得手後交由謝標志持 │              │
│    │        │        │      │往日月發銀樓變賣。          │              │
├──┼────┼────┼───┼──────────────┼───────┤
│ ２ │98年7月 │臺中縣后│阮氏專│郭得才騎乘同日下午4時35分許 │              │
│    │12日晚上│里鄉墩東│      │竊得之車號IW N-988號重型機車│              │
│    │8時35分 │村福德路│      │，搶奪騎腳踏車之阮氏專置於腳│              │
│    │許      │161巷1號│      │踏車左把手之皮包1個（內有現 │              │
│    │        │前      │      │金3,500元、美金500元、黃金戒│              │
│    │        │        │      │指2個、NOKIA牌行動電話機2支 │              │
│    │        │        │      │）。得手後，現金供己花用，黃│              │
│    │        │        │      │金戒指2個則交由謝標志持往日 │              │
│    │        │        │      │月發銀樓變賣，得款（金額不詳│              │
│    │        │        │      │）分給謝標志3,000元之酬勞， │              │
│    │        │        │      │餘款由自己花用，其餘物品則於│              │
│    │        │        │      │逃逸途中丟棄。              │              │
└──┴────┴────┴───┴──────────────┴───────┘
附錄本判決論罪科刑法條
中華民國刑法第349條第2項：
  搬運、寄藏、故買贓物或為牙保者，處5年以下有期徒刑、拘
  役或科或併科1千元以下罰金。